【裁判字號】    97,訴易,26
【裁判日期】    970708
【裁判案由】    侵權行為損害賠償
【裁判全文】
臺灣高等法院民事判決                  97年度訴易字第26號
原      告  甲○○
訴訟代理人  詹文凱律師
被      告  丁○○
            丙○○原名陳俊良.
            乙○○
上列當事人間因殺人未遂等刑事案件提起附帶民事訴訟，請求侵
權行為損害賠償，由本院刑事庭移送前來，經本院於中華民國97
年7月1日言詞辯論終結，判決如下：
    主  文
被告應連帶給付原告新台幣壹拾萬捌仟參佰捌拾參元，及自民國
九十六年四月十四日起至清償日止，按年息百分之五計算之利息
。
原告其餘之訴駁回。
訴訟費用由被告連帶負擔八分之一，餘由原告負擔。
    事實及理由
一、本件被告丁○○、乙○○未於言詞辯論期日到場，核無民事
    訴訟法第386條所列各款情形，爰依原告之聲請，由其一造
    辯論而為判決。
二、原告主張：被告於民國（下同）95年2月22日下午1時50分許
    ，共同以木棍、磚塊、石塊及不明利器對原告施暴，致原告
    頭、肩等部位受重傷，經救護車送往台北市立萬芳醫院（下
    稱萬芳醫院）急診，而於原告躺臥急診部病床留置觀察時，
    竟遭丙○○、乙○○之朋友謝育霖持鋁製球棒猛擊原告頭部
    ，致原告頭部外傷，喪失意識休克，經萬芳醫院急救後認有
    發生遲發性顱內出血、癲癇、腦浮腫之可能，乃將原告轉送
    至臺北醫學大學附設醫院治療，該院曾於同日晚間6時20分
    發出病危通知，幸經搶救得宜，始免一死。惟原告因上開事
    件致心理嚴重受創，經馬偕紀念醫院（下稱馬偕醫院）診斷
    結果，原告因失眠及憂鬱症復發，精神狀態極度惡化，需積
    極尋求醫生協助並加強治療，迄今仍無法正常工作。爰依侵
    權行為之法則，請求被告連帶賠償新台幣（下同）871,140
    元（含醫療費用16,766元、看護費用138,000元、不能勞動
    之工作損失216,374元及非財產上損害50萬元），並加付法
    定遲延利息等語。並聲明：被告應連帶給付原告871,140元
    ，及自起訴狀繕本送達翌日起至清償日止，按年息5%計算之
    利息。
三、被告則以：兩造因故發生爭執，被告乙○○亦遭原告持美工
    刀砍傷，是原告請求被告負全部賠償責任，自無理由等語，
    資為抗辯，並聲明駁回原告之訴。
四、經查被告丁○○於95年2月22日下午1時40分許，在台北市○
    ○區○○街41巷6號地下1樓原告之工作室內，因債務糾紛與
    原告發生爭執，丁○○遂撥打電話告知被告丙○○，丙○○
    應允出面處理，乃於當日下午1時50分許，駕車搭載被告乙
    ○○及真實姓名年籍不詳綽號「阿興」之男子，至前揭巷口
    與丁○○會合前往原告之工作室，適於該工作室1樓樓梯口
    遇見原告，雙方一言不合發生衝突，原告即持大型美工刀向
    被告及綽號「阿興」之男子揮砍，被告及綽號「阿興」之男
    子見狀旋往巷口停車處走避，原告仍自後追趕，雙方因而在
    巷口停車處對峙，被告及綽號「阿興」之男子乃分持路邊撿
    拾之木棍、磚塊、石塊及不明利器與原告互擊，乙○○因而
    受有臉部長約10公分之裂傷，原告則受有左額長約5公分、
    深約0.2公分之撕裂傷、左臉長約4公分、深約0.5公分之撕
    裂傷及背部長約4公分、深約0.5公分之撕裂傷等傷害。嗣於
    同日下午2時20分許，謝育霖因聽聞乙○○遭人砍傷，乃駕
    車前往萬芳醫院急診部探視，適遇經由救護車送往該醫院急
    診之原告，即與原告爆發口角，進而返回車上取出鋁製球棒
    ，進入萬芳醫院急診部留置觀察室內，朝躺臥於病床之原告
    猛擊，原告因而受有頭部外傷、喪失意識休克，嗣經轉送臺
    北醫學大學附設醫院治療。又被告因此所涉刑責部分，業經
    本院刑事庭認定被告均犯有共同傷害罪，而分別判處有期徒
    刑6月，各減為有期徒刑3月確定，另謝育霖亦犯有傷害罪，
    經判處有期徒刑1年2月，減為有期徒刑7月等情，有本院96
    年度上訴字第903號刑事判決可稽（見本院卷第3至7頁），
    且為兩造所不爭執（見本院卷第17頁），復經本院調閱上開
    刑事卷宗查明無訛，均堪信為真實。
五、按數人共同不法侵害他人之權利者，連帶負損害賠償責任，
    民法第185條第1項前段定有明文。查被告分持木棍、磚塊、
    石塊及不明利器攻擊原告，致原告受傷，已如前述，依其情
    節，被告就上開傷害行為，顯有意思聯絡及行為分擔，依前
    揭規定，自應對原告連帶負損害賠償責任。茲就原告請求賠
    償之金額，分述如下：
  (一)關於醫療費用部分：
    原告主張其因本件事故受傷致支出醫療費用16,766元，業據
    提出醫療費用收據為證（見本院卷第26至30頁），且為被告
    所不爭執（見本院卷第17頁反面），是原告就此部分之請求
    ，應屬有據。
  (二)關於看護費用部分：
    原告主張其自95年2月22日住院治療起至同年4月7日拆除石
    膏時止，共計46日無法正常行動，均由原告之妻看護，以每
    日3,000元計算，原告得向被告請求看護費用138,000元等語
    ，並提出診斷證明書、台北市政府消防局救護紀錄表、急診
    護理評估記錄及急診病歷記錄為證（見本院卷第53、55、58
    至60頁）。查上訴人所提由臺北醫學大學附設醫院於97年5
    月6日所出具之診斷證明書，其病名欄固記載：「頭皮外傷
    ，臉部撕裂傷，左側眼結膜下出血，左側跟骨骨折」，另於
    醫囑欄記載：「病患 (指原告)因上述疾病，95年2月22日至
    95年2月27日住院治療，外傷後參個月無法工作」（見本院
    卷第53頁），然原告因受被告持木棍等器物攻擊，僅受有左
    額長約5公分、深約0.2公分之撕裂傷、左臉長約4公分、深
    約0.5公分之撕裂傷及背部長約4公分、深約0.5公分之撕裂
    傷等傷害，係因其後遭謝育霖持鋁製球棒猛擊，始受有頭部
    外傷致喪失意識休克之傷害，而轉至臺北醫學大學附設醫院
    住院治療，此有萬芳醫院所出具之診斷證明書可稽（見本院
    卷第58頁，台灣台北地方法院檢察署－下稱台北地檢署95年
    度偵字第5436號卷第125、192頁），且經證人即萬芳醫院急
    診部醫師周宏聰於上開刑事案件審理中到庭證述屬實（見台
    灣台北地方法院95年度訴字第1551號卷第123至129頁），則
    依原告遭受被告攻擊所受傷害程度，顯不需住院治療及3個
    月期間之療養，是原告請求被告賠償其於此期間之看護費用
    ，自屬無據。
  (三)關於不能勞動之工作損失部分：
    原告主張其自95年2月22日起至96年4月12日止，因治療及療
    養而無法從事勞動，以法定最低工資每個月15,840元計算，
    共損失216,374元等語，固提出診斷證明書及身心障礙手冊
    為證（見原審卷第53至62頁）。惟查依原告受被告攻擊所受
    傷害程度，並不需住院治療及3個月期間之療養，已如前述
    ，是原告請求被告賠償其於此期間因不能工作所受損害，亦
    屬無據。
  (四)關於非財產上損害之慰撫金部分：
    原告因本件事故，致受上述傷害，其精神上自受有痛苦，而
    得請求被告賠償慰撫金。爰斟酌原告係大專畢業，從事電腦
    工程師業務，名下有汽車2輛及11,170元之投資；被告丁○
    ○係中國商專肄業，從事電腦業務，每月收入約3萬元，名
    下無任何財產；被告丙○○係高中畢業，從事網路交易業務
    ，每月收入約4萬元，名下有10萬元之投資；被告乙○○係
    高職畢業，目前從事砂石業，每月收入約45,000元，名下有
    土地1筆、房屋1幢及汽車1輛（有偵訊調查筆錄、稅務電子
    閘明財產所得調件明細表可稽－見台北地檢署95年度偵字第
    5436號卷第82頁、本院卷第34至46頁；且為兩造所不爭執－
    見本院卷第18頁）等一切情狀後，認原告請求被告賠償慰撫
    金50萬元，尚屬過高，應以20萬元為適當。
六、綜上所述，原告原得請求賠償之金額合計為216,766元（計
    算式為：16,766＋200,000＝216,766）。惟按損害之發生或
    擴大，被害人與有過失者，法院得減輕賠償金額或免除之，
    民法第217條第1項定有明文。查本件傷害事故之發生，乃肇
    因於原告先持大型美工刀攻擊追逐被告，被告始於路邊撿拾
    木棍等器物予以反擊，已如前述，應認原告就其損害之發生
    與有過失。茲審酌原告上開行為對其損害發生原因力之強弱
    程度，認原告應負1/2之過失責任，爰依上開過失相抵原則
    ，減輕被告賠償責任1/2。準此計算，原告所受損害數額經
    過失相抵後，得請求被告賠償108,383元（計算式為：216,
    766×1/2＝108,383）。從而，原告基於侵權行為之法則，
    請求被告連帶賠償108,383元，及自起訴狀繕本送達翌日即
    96年4月14日（見本院96年度附民字第66號卷第1、6頁）起
    至清償日止，按年息5%計算之利息，為有理由，應予准許；
    其逾此範圍之請求，為無理由，不應准許。
七、據上論結，本件原告之訴為一部有理由，一部無理由，依民
    事訴訟法第463條、第385條第1項前段、第79條，判決如主
    文。
中    華    民    國    97    年     7    月    8     日
                    民事第四庭
                        審判長法  官  張劍男
                              法  官  陳昆煇
                              法  官  彭昭芬
正本係照原本作成。
不得上訴。
中    華    民    國    97    年    7     月    22    日
                              書記官  丁華平


司法院資訊處製作；財團法人民間司法改革基金會備份。
